臺灣屏東地方法院民事判決　九十一年度重訴字第一四三號
　　原　　　告　　合作金庫銀行股份有限公司
　　法定代理人　　癸○○
　　訴訟代理人　　辛○○
　　被　　　告　　高慶工業股份有限公司
　　兼法定代理人　丁○○
　　被　　　告　　甲○○
　　被　　　告　　壬○○
　　被　　　告　　丁○○
　　被　　　告　　丙○○○
　　被　　　告　　乙○○
　　被　　　告　　己○○
　　被　　　告　　戊○○
　　被　　　告　　庚○○
右當事人間請求清償借款事件，本院判決如左：
    主 　 　文
被告應連帶給付原告新台幣壹仟玖佰玖拾陸萬柒仟柒佰肆拾參元，及自民國九十一年
一月二十四日起至清償日止，按年息百分之九點零三計算之利息，暨自九十一年二月
二十四日起至清償日止，逾期在六個月以內者，按上開利率百分之十，逾期超過六個
月以上者，按上開利率百分之二十加付違約金。
訴訟費用由被告連帶負擔。
    事    實
甲、原告方面：
一、聲明：求為判決如主文。
二、陳述：被告高慶工業股份有限公司邀同其餘被告為連帶保證人，簽立本據及連帶
    保證書，於民國（下同）九十年二月二十三日向原告借款新台幣（下同）三千萬
    元，約定利息按年息百分之九點三六五計算，並同意按照原告之基本放款利率變
    動而調整，至九十一年二月二十三日到期全部清償。並約定如遲延履行時，除喪
    失期限之利益外，其自逾期日起至清償日止，逾期在六個月以內者，按上開利率
    百分之十，其逾期超過六個月以上者，按上開利率百分之二十加付違約金；詎料
    被告自九十一年一月二十三日起即未再依約繳納利息，尚積欠本金一千九百九十
    六萬七千七百四十三元，迭經催討無效，依法被告自應負連帶給付責任，並應連
    帶給付自九十一年一月二十四日起至清償日止之之利息及違約金，爰依消費借貸
    及連帶保證之法律關係提起本件訴訟。
三、證據：提出本票及連帶保證書、授信約定書、放款資料查詢單、原告銀行基本放
    款利率調整表影本各一份等為證。
乙、被告方面：
一、被告己○○、戊○○部分：被告己○○、戊○○經合法通知，均無正當理由，未
    於言詞辯論期日到場，亦未提出書狀作何聲明或陳述。至於到庭之被告庚○○雖
    表明受被告己○○、戊○○委任為訴訟代理人；惟未據提出委任書，故非合法代
    理，附此敘明。
二、被告庚○○部分：被告庚○○陳述稱：「本件貸款我是連帶保證人，但當時我雖
    是（被告）公司負責人，不過公司營收都是由丁○○收取，貸款應該由他去清償
    才對。」等語。並聲明駁回原告之訴。
三、被告高慶工業股份有限公司、丁○○、甲○○、壬○○、丙○○○、乙○○部分
    ：被告對於原告上開主張被告本件之貸款及連帶保證，積欠借款三千萬元及利息
    、違約金，並不爭執；惟原告所呈本票載「利息自發票日起依貴庫基本放款利率
    百分七點六一五加碼年息百分之一點七五（目前為年息百分之九點三六五）按月
    付息，上開利息同意隨貴庫基本放款利率變動而調整；發票日後之加（減）碼年
    息並同意按照貴庫放款利率加碼標準，每屆滿三個月得檢討調整一次」等語，原
    告起訴狀亦載雙方同意按照原告基本放款利率變動而調整，則原告起訴狀概以年
    息百分之九點三六五計算請求利息，容有違誤等語。並聲明駁回原告之訴。
    理    由
甲、程序方面：
一、被告己○○、戊○○未於言詞辯論期日到場，核無民事訴訟法第三百八十六條所
    列各情形，因原告之聲請，由其一造辯論而為判決。
二、按當事人喪失訴訟能力或法定代理人死亡或其代理權消滅者，訴訟程序在有法定
    代理人或取得訴訟能力之本人，承受其訴訟以前當然停止；惟有訴訟代理人者不
    適用之；另承受訴訟人，於得為承受時，應即為承受之聲明；民事訴訟法第一百
    七十條、第一百七十三條及第一百七十五條第一項分別定有明文。本件被告高慶
    工業股份有限公司之原法定代理人庚○○已因故請辭，由台灣高等法院高雄分院
    選任丁○○繼任臨時管理人；並由丁○○具狀聲明承受訴訟，有其提出之聲明承
    受訴訟狀及台灣高等法院高雄分院九十一年抗字第五六０號裁定各一件可參，經
    核與前開規定相符，應准其承受訴訟。
三、次按訴狀送達後，原告得擴張或減縮應受判決事項之聲明，而為訴之變更或追加
　　，民事訴訟法第二百五十五條第一項但書第三款定有明文。本件原告原起訴請求
　　給付之利息及違約金部分，係自九十一年一月二十三日起至清償日止，按年息百
　　分之九點三六五計算之利息，暨自九十一年二月二十三日起至清償日止，逾期在
　　六個月以內者，按上開利率百分之十，其逾期超過六個月以上者，按上開利率百
　　分之二十加付違約金。嗣於訴訟進行中，減縮年息百分比及起算日期為百分之九
　　點零三及九十一年一月二十四日、九十一年二月二十四日。被告等對此未加爭執
　　，又依上開法條規定，亦應予准許。
乙、實體方面：
一、原告主張之前開事實，業據其提出系爭本票及連帶保證書、授信約定書、放款資
    料查詢單、原告銀行基本放款利率調整表影本各一份等為證。被告己○○、戊○○部分：被告己○○、戊○○經合法通知，均未於言詞辯論期日到場，亦未提出
    書狀作何聲明或陳述，其餘到庭之被告則對於系爭借款及連帶保證之本金數額、
    利息、違約金起算日均不爭執，應堪信為真實；惟各以前開情詞作為抗辯。經查
    ：（一）原告提出被告庚○○簽立之授信約定書第十條已載明「立約人所保證之
    債務，如主債務人未依約履行，立約人當即負責，立即如數付清。」及連帶保證
    書亦載明「保證人願與債務人負連帶償還責任，如債務人對予上項經其簽章之票
    據、借據、契約及其他一切債務憑證不履行責任‧‧‧由全體保證人連帶負責償
    還。」等語，足見被告庚○○應負系爭借款之連帶清償責任。至於被告公司借款
    後如何運用及營收是否由被告丁○○收取，要屬公司營運之問題，被告不得據此
    理由，免除系爭借款連帶清償之責。（二）系爭本票第一項約定「．．，上開借
    款率，同意隨貴庫基本放款利率變動而調整；貸放後之加（減）碼年息，並同意
    按照貴庫放款利率加碼標準，每屆滿三個月得檢討調整一次」等語，足認本件借
    款利率，係應隨原告之基本放款利率變動而調整，至加減碼年息，則按放款利率
    加碼標準，每屆滿三個月，原告「得」檢討調整一次，並非如基本放款利率一樣
    ，隨時按基本放款利率變動而調整。而是被告自九十一年一月二十四日起即未依
　　約正常繳息，原告於被告逾期未繳息，有權得不調整加減碼年息或調回原加減碼
　　年息，從而原告按已機動調整之利率百分之七點二八四加碼年息百分之一點七五
    並按減縮後之年息百分之九點零三計算利息，即無不當，被告抗辯加碼年息，亦
    應調整云云，並不可採。。綜上所述，應認原告之主張真實。從而原告依消費借
    貸及連帶保證之法律關係，請求被告給付如主文所示之本金、利息及違約金，洵
    屬有據，應予准許。
丙、結論：本件原告之訴為有理由，依民事訴訟法第三百八十五條第一項前段、第八
　　十五條第二項，判決如主文。
中　　　華　　　民　　　國　　九十一　　年　　　十一　　月　　二十九　　日
                                        臺灣屏東地方法院民事第二庭
~B法　　　官　胡晏彰
右為正本係照原本作成。
如不服本判決，應於送達後廿日內，向本院提出上訴狀。
~B法院書記官　謝天祥
中　　　華　　　民　　　國　　九十一　　年  　　十一　　月　　二十九　　日
